臺灣板橋地方法院刑事判決　　　　　　 94年度簡上字第304號
上訴人　即
被　　　告　甲○○
選任辯護人　陳佳瑤律師
　　　　　　謝宜雯律師
　　　　　　吳佳育律師
上列被告因違反毒品危害防制條例案件，不服本院刑事第十四庭
中華民國94年4 月22日94年度簡字第1789號第一審判決（聲請簡
易判決處刑案號：94年度偵字第5744號），提起上訴，本院管轄
之第二審合議庭依通常程序為第一審判決如下：
    主  文
原判決關於甲○○部分撤銷。
甲○○被訴部分公訴不受理。
    理  由
一、聲請簡易判決處刑意旨略以：被告甲○○與康銘鋒（康銘鋒
    經原審判決後並未上訴，其所涉部分業已確定在案）共同基
    於持有第二級毒品大麻（下稱大麻）及伽瑪羥基丁酸（俗稱
    液態快樂丸）之犯意聯絡，先由被告甲○○於不詳時、地，
    向姓名年籍不詳之人，購買大麻煙草及液態快樂丸後，旋即
    無故持有，並由被告康銘峰提供位於臺北市大同區○○○路
    251 號7 樓701 室之租屋處藏放，或由被告甲○○藏置於其
    所承租，位於臺北市中山區○○○路107 巷41號202 室之房
    屋，為警先於93年11月15日23時30分許，在上開被告康銘峰
    租屋處查獲，並扣得大麻煙草淨重2.47公克及液態快樂丸14
    瓶（合計驗餘淨重87.06 公克）；復於93年11月16日0 時40
    分許，在上開被告甲○○租屋處查獲，並扣得大麻煙草淨重
    0.33公克。因認被告甲○○涉有毒品危害防制條例第11條第
    2 項之持有第二級毒品罪嫌等語。
二、按「已經提起公訴或自訴之案件，在同一法院重行起訴者，
    應諭知不受理之判決」，刑事訴訟法第303 條第2 款定有明
    文，且依同法第307 條規定，上開諭知不受理之判決，並得
    不經言詞辯論為之。又想像競合犯及連續犯均係裁判上一罪
    ，其一部分犯罪事實已經檢察官提起公訴者（或聲請簡易判
    決處刑），其效力當然及於全部。倘檢察官復就其他部分行
    為在同一法院重行起訴（或聲請簡易判決處刑），法院自應
    依前開規定，諭知不受理之判決，自不待言。
三、經查：
  (一)被告甲○○及康銘鋒所承租之上開2 址除於前揭時間為警查
    獲本件扣案之第二級毒品大麻及液態快樂丸外，尚同時為警
    查獲扣得第二級毒品MDMA、第三級毒品K 他命及第四級毒品
    耐妥眠（俗稱一粒眠），而因被告甲○○及康銘鋒除涉有共
    同持有上開毒品外，並涉嫌共同販賣第二級毒品MDMA、第三
    級毒品K 他命及意圖販賣而持有第四級毒品一粒眠，另涉有
    毒品危害防制條例第4 條第2 項販賣第二級毒品罪嫌、同條
    第3 項販賣第三級毒品罪嫌及同條例第5 條第4 項意圖販賣
    而持有第四級毒品罪嫌。被告甲○○、康銘鋒所涉此部分販
    賣毒品等罪嫌，業經臺灣板橋地方法院檢察署檢察官向本院
    提起公訴，並於94年3 月1 日繫屬於本院，而由本院以94年
    度訴字第412 號審理中，此有上開起訴書及臺灣高等法院被
    告前案紀錄表各1 份附卷可按。嗣臺灣板橋地方法院檢察署
    檢察官復就被告甲○○、康銘鋒本件持有第二級毒品大麻及
    液態快樂丸部分，認被告甲○○、康銘鋒共同涉有毒品危害
    防制條例第11條第2 項持有第二級毒品罪嫌，而向本院聲請
    簡易判決處刑，並於同年4 月19日繫屬於本院原審。
  (二)惟查，被告甲○○、康銘鋒究自何時共同持有本件扣案之第
    二級毒品大麻、液態快樂丸及同時查獲扣案之第二級毒品MD
    MA，檢察官於本件聲請簡易判決處刑書及上開前案起訴書均
    載明係自不詳時間起，而本院遍觀全卷，亦無法明確認定被
    告甲○○、康銘鋒共同持有上開第二級毒品之始點，衡以被
    告甲○○、康銘鋒共同持有上開3 種不同種類之第二級毒品
    既係同時被查獲扣案，自無法排除渠等係同時持有上開第二
    級毒品，或於短時間內先後持有上開第二級毒品之可能性，
    故理論上基於有疑時應從有利於被告解釋之原則，應認被告
    甲○○、康銘鋒係同時持有上開3 種不同種類之第二級毒品
    ，乃一行為觸犯相同罪名，為同種想像競合犯，應從一持有
    第二級毒品罪處斷（此參以本件聲請意旨亦認被告甲○○、
    康銘鋒持有扣案之第二級毒品大麻及液態快樂丸，係屬想像
    競合犯即明）；或認被告甲○○、康銘鋒係於短時間內先後
    持有上開第二級毒品，故就渠等先後持有上開第二級毒品，
    時間緊接，犯罪手法相同，所犯構成要件亦相同，顯係出於
    概括犯意反覆為之，應屬連續犯，而應論以持有第二級毒品
    一罪。又被告甲○○、康銘鋒持有第二級毒品後，復進而販
    賣（第二級毒品MDMA部分），渠等持有第二級毒品之低度行
    為應為販賣第二級毒品之高度行為所吸收，二者間即有吸收
    犯之實質上一罪關係。
  (三)職是，依有利於被告之認定，被告甲○○、康銘鋒所為之本
    件持有第二級毒品犯行應與前案持有第二級毒品犯行有上述
    裁判上一罪關係，該持有第二級毒品犯行復為前案販賣第二
    級毒品犯行所吸收，是依前揭說明意旨，前案起訴之效力，
    應及於全部犯罪事實，亦即包含本件持有第二級毒品部分，
    其理甚屬灼然。
四、綜上所述，揆諸前揭法律規定，檢察官聲請本件簡易判決處
    刑，程序上即有未合，自應判決公訴不受理，原審疏未詳究
    前情，遽為科刑之判決，容非允洽。本件被告甲○○上訴意
    旨除否認犯罪外，亦指摘原審判決程序上有所不當，此部分
    指摘為有理由，自應由本院就被告甲○○部分撤銷改判，並
    不經言詞辯論，逕為諭知本件關於被告甲○○部分公訴不受
    理。
五、按「第二審法院因原審判決未諭知管轄錯誤係不當而撤銷之
    者，如第二審法院有第一審管轄權，應為第一審判決」，刑
    事訴訟法第369 條第2 項定有明文。又此項規定，依同法第
    455 條之1 第3 項規定，於簡易判決之地方法院合議庭第二
    審程序準用之。再者，地方法院簡易庭對被告為簡易判決處
    刑後，經提起上訴，而第二審之地方法院合議庭認應諭知公
    訴不受理之判決，遂超出簡易判決處刑案件之限制者，依前
    揭刑事訴訟法第455 條之1 第3 項準用同法第369 條第2 項
    之規定意旨，應由該地方法院合議庭撤銷該簡易判決，改依
    第一審通常程序審判（參照最高法院91年度台非字第21號判
    決意旨）。是以，本院既認本件關於被告甲○○部分應改判
    公訴不受理，即已超出簡易判決處刑案件之限制，除應撤銷
    原審關於被告甲○○部分之判決外，並應逕行改依第一審通
    常程序判決之，檢察官或被告甲○○如不服本判決，仍得於
    法定上訴期間內，向管轄之第二審法院提起上訴，併此敘明
    。
據上論結，應依刑事訴訟法455 條之1 第3 項、第369 條第2 項
、第303 條第2 款、第307 條，判決如主文。
中　　華　　民　　國　　94　　年　　7 　　月　　26　　日
                  刑事第十六庭  審判長法　官  戴嘉清
                                      法  官  林晏鵬
                                      法  官  陳信旗
以上正本證明與原本無異。
如不服本判決，應於送達後10日內向本院提出上訴狀。
　　　　　　　　　　　　　　　　　　　書記官　陳昭綾
中　　華　　民　　國　　94　　年　　7 　　月　　26　　日
